【裁判字號】    92,台上,4700
【裁判日期】    920828
【裁判案由】    違反毒品危害防制條例
【裁判全文】
最高法院刑事判決                              九十二年度台上字第四七○○號
    上  訴  人  乙○○
    選任辯護人  陳清華律師
    上  訴  人  甲○○
右上訴人等因違反毒品危害防制條例案件，不服台灣高等法院花蓮分院中華民國九十
二年五月十五日第二審判決（九十二年度上訴字第四九號，起訴案號：台灣花蓮地方
法院檢察署八十九年度偵字第三一六四號、第三八○一號、第三八○○號，九十年度
偵字第一號、第一五九號、第五六三號），提起上訴，本院判決如左：
    主  文
原判決關於乙○○部分撤銷，發回台灣高等法院花蓮分院。
甲○○之上訴駁回。
    理  由
一撤銷發回部分
本件原判決認定上訴人乙○○曾於民國（下同）八十六年間因違反麻醉藥品管理條例
案件，經法院判處有期徒刑四月確定，甫於八十六年十一月七日易科罰金執行完畢，
不知悔改，或單獨，或與吳家桂︿未據起訴，四十四年二月二十一日生，已於九十一
年三月二十五日死亡﹀，或與甲○○，共同基於意圖營利之犯意聯絡，連續於原判決
附表所示之交易時間、地點、方式，販售第二級毒品安非他命予原判決附表所示之人
，乙○○共得新台幣（下同）五萬八千元，甲○○所得一千元。嗣為警於八十九年十
月十三日下午九時許，在花蓮縣瑞穗鄉○○○路一四四號，查獲甲○○；甲○○供出
毒品來源，警方遂另於同日下午十時三十分許，在花蓮縣瑞穗鄉○○路○段一二三號
瑞雄山莊查獲吳家桂、乙○○，並在乙○○皮包內查獲第二級毒品安非他命九包（毛
重二十五點六一公克，驗後重量二十二點七三公克）；再於同年十二月十日下午十時
許，在花蓮縣瑞穗鄉○○○路二一七巷九十八之一號前，查獲乙○○並查扣第二級毒
品安非他命一包（毛重一點九九公克，驗後重量一點二六公克）及小型分裝袋六十個
等情，因而撤銷第一審關於乙○○部分之判決，改判論處乙○○共同連續販賣第二級
毒品累犯罪刑，固非無見。
惟查：(一)甲○○於檢察官偵查中及原審審理中固供承有於原判決事實所載時間以所載
之價額（即原判決附表編號３所示時間、價款）先後三次，向乙○○購買安非他命毒
品之事實，惟亦均供稱：乙○○尚未向伊收取錢款，伊尚未付款等語（見偵字第三一
六四號偵查卷第一四九頁反面、原審上訴字卷第六十六頁），其於警訊時亦為相同之
供述，並稱：最後一次所購買之半兩安非他命，價錢是一萬元，因為沒有付錢，小方
（指乙○○）當晚就將該半兩安非他命拿回去等語（見花蓮縣警察局玉里分局玉警刑
字第二二八二號警卷第一卷第四十九頁）。證人邱永清雖於偵審中供承有於八十九年
七、八月間及同年九月初，先後二次各以一千元、二千元之價款向乙○○購買安非他
命之事實，然亦均供稱：錢尚未交付等語（見偵字第一五九號偵查卷第十九頁反面，
原審上訴字卷第一二六頁），乙○○上開販賣安非他命之價款倘確尚未收取，即難認
屬於其犯罪所得，原判決竟認該交易價款亦屬乙○○販賣安非他命毒品之犯罪所得，
而併計入其犯罪所得總額之中，併予宣告沒收，如全部或一部不能沒收時，以其財產
抵償之，其事實之認定及法律適用均不無違誤。(二)原判決認定乙○○、甲○○於八十
九年九月底共同販賣安非他命一包予蔡忠勇，販賣所得一千元部分，亦應併予宣告沒
收，如全部或一部不能沒收時以其財產抵償之，竟漏未於理由明該一千元犯罪所得
，應與甲○○為連帶沒收之意旨，亦不無疏誤。上訴人乙○○執以指摘原判決，尚非
全無理由，應認原判決關於乙○○部分有撤銷發回更審之原因。
二甲○○上訴駁回部分
按刑事訴訟法第三百七十七條規定，上訴於第三審法院，非以判決違背法令為理由，
不得為之。是提起第三審上訴，應以原判決違背法令為理由，係屬法定要件。如果上
訴理由狀並未依據卷內訴訟資料，具體指摘原判決不適用何種法則或如何適用不當，
即應認其上訴為違背法律上之程式，予以駁回。本件甲○○上訴意旨僅以原判決有違
背法令而聲明提起上訴等語，然並未附具上訴理由，即並未具體指摘原判決如何有不
適用法則或適用不當之違法情形，其上訴違背法律上之程式，自應予駁回。
據上論結，應依刑事訴訟法第三百九十五條前段、第三百九十七條、第四百零一條，
判決如主文。
中      華      民      國    九十二    年      八      月    二十八    日
                              最高法院刑事第十一庭
                                  審判長法官  呂  潮  澤
                                        法官  白  文  漳
                                        法官  陳  世  雄
                                        法官  孫  增  同
                                        法官  林  開  任
      右正本證明與原本無異
                                              書  記  官
中      華      民      國    九十二    年      九      月      四      日


司法院資訊處製作；財團法人民間司法改革基金會備份。
